臺灣屏東地方法院刑事判決
111年度原易字第31號
公  訴  人  臺灣屏東地方檢察署檢察官
被      告  楊茂生




指定辯護人  本院公設辯護人張宏惠  
上列被告因竊盜案件，經檢察官提起公訴（111年度偵字第5320
號），被告於本院準備程序中就被訴事實為有罪之陳述，經本院
裁定行簡式審判程序審理，並判決如下：
    主  文
楊茂生犯逾越安全設備侵入住宅竊盜罪，處有期徒刑柒月。
未扣案之犯罪所得新臺幣壹萬伍仟捌佰伍拾元，追徵其價額。
    犯罪事實
一、楊茂生意圖為自己不法之所有，基於逾越安全設備侵入住宅
    竊盜之犯意，於民國111年3月28日12時許，趁無人注意之際
    ，單獨自董宜花位在屏東縣○○鄉○○村○○○巷0號之1住處1樓廚
    房屋頂，徒手攀爬至2樓窗戶，翻越該窗戶侵入董宜花上開
    住處，竊取董宜花所有置放在該處1樓房間衣櫥內之撲滿1個
    （內放有共新臺幣【下同】2萬元之零錢現金，均為50元硬
    幣），得手後旋即離去，並將不法所得作為酒錢花用至剩餘
    4,150元。嗣經警接獲報案後調閱案發地點周遭監視器畫面
    而循線查獲，並扣得楊茂生所竊得之前開4,150元（已發還
    董宜花）。
二、案經董宜花訴由屏東縣政府警察局枋寮分局報告臺灣屏東地
    方檢察署檢察官偵查起訴。
    理    由
一、本件被告楊茂生所犯係死刑、無期徒刑、最輕本刑為3年以
    上有期徒刑以外之罪，其於準備程序中就被訴事實為有罪之
    陳述，經本院告知簡式審判程序之旨，並聽取公訴人及被告
    意見後，由受命法官獨任進行簡式審判程序，合先敘明。
二、認定事實部分：
    上揭犯罪事實，業據被告於本院於偵查中、本院準備程序及
    審理中均坦承不諱（偵卷第19-21頁、本院卷第76、86頁）
    ，且據證人即告訴人董宜花、證人徐聖美、莊秋華於警詢中
    指證歷歷（警卷第17-25、31-33頁），復有屏東縣政府警察
    局枋寮分局扣押筆錄、扣押物品收據、贓物認領保管單各1
    紙（警卷第57-65頁）、指認犯罪嫌疑人紀錄表2紙（警卷第
    27-29、35-37頁）、現場及監視器錄影畫面翻拍照片19張（
    警卷第67-58頁）等證據在卷可查，足認被告上開任意性自
    白與事實相符，堪以採信。綜上，本案事證明確，被告犯行
    洵堪認定，應依法論科。
三、論罪科刑：　
　㈠按刑法第321條第1項第1款 之侵入住宅竊盜罪，所謂「住宅
    」，乃指人類日常居住之場所而言，大樓及公寓均屬之。次
    按刑法第321條第1項第2 款所謂「毀」係指毀損或毀壞，「
    越」則指踰越或超越，毀與越不以兼有為限，若有其一即克
    當之，是祗要毀壞、踰越或超越門窗、安全設備之行為，使
    該門窗、安全設備喪失防閑作用，即該當於前揭規定之要件
    。另按所謂「其他安全設備」，係指門扇牆垣外，依通常觀
    念足認為防盜所用、固定於土地上之建築物或工作物之一切
    設備而言，窗戶屬之（最高法院85年度台上字第4517號、93
    年度台上字第4891號、臺灣高等法院臺中分院111年度上易
    字第752號判決意旨參照）。是核被告所為，係犯刑法第321
    第1項第1款、第2款之逾越安全設備侵入住宅竊盜罪。再被
    告所為竊盜犯行固兼具數款加重情形，然因竊盜行為僅有1
    個，仍僅成立1個加重竊盜罪，而不能認為法規競合或犯罪
    競合（最高法院69年度台上字第3945號刑事判決意旨參照）
    。
　㈡爰審酌被告正值壯年且身體健全，僅因缺錢花用，不思以正
    當方法獲取財物，即逾越窗戶侵入其鄰居即告訴人住處內竊
    取告訴人所有之2萬元，欠缺對他人財產權尊重，所為實有
    不該，另參酌被告之臺灣高等法院被告前案紀錄表，被告於
    本件案發前之110年9月間犯竊盜案件，經臺灣屏東地方檢察
    署於110年12月2日聲請簡易判決，於111年4月22日經本院以
    110年度原簡字第145號判決有期徒刑4月（未構成累犯），
    可知被告素行不佳，經司法偵查仍未能使其警惕（本院卷第
    15頁），惟考量被告於犯後尚能坦承犯行，並已返還4,150
    元予告訴人，有贓物認領保管單1份在卷可查，被告造成之
    損害已有減輕，告訴人於審理中亦表示：被告能還錢就從輕
    量刑等語（本院卷第87頁），兼衡被告之辯護人為其辯護：
    被告領有輕度殘障手冊但因為不見了所以無法提出，被告有
    意願賠償告訴人但詢問過被告表姊表示無法代為賠償等語（
    本院卷第87頁），可知被告身心狀況不佳，不易尋找工作，
    其有意願彌補告訴人，然實際上無力賠償之情事，犯後態度
    尚可，及被告之犯罪動機、手段、自陳其學歷為國小畢業之
    教育程度、案發時從事臨時工、已婚有一成年子女之家庭生
    活狀況（本院卷第87頁）等一切情狀，量處如主文所示之刑
    。
四、沒收：
　　按犯罪所得，屬於犯罪行為人者，沒收之。但有特別規定者
    ，依其規定。前二項之沒收，於全部或一部不能沒收或不宜
    執行沒收時，追徵其價額。犯罪所得已實際合法發還被害人
    者，不予宣告沒收或追徵，刑法第38條之1第1項、第3項、
    第5項定有明文。次按刑法第38條之3第1項規定：「第38條
    之物及第38條之1之犯罪所得之所有權或其他權利，於沒收
    裁判確定時移轉為國家所有。」可知，沒收客體應為沒收標
    的之「原物」，始有移轉所有權或其他權利給國家可言。倘
    法院審理結果已可判斷無從原物沒收，實無贅為「沒收」宣
    告之必要，應逕行追徵其價額。是若法院已於判決理由內認
    定原物業因混同或其他原因而不能沒收時，直接諭知追徵即
    可（臺灣高等法院暨所屬法院110年法律座談會刑事類提案
    第4號研討結果參照）。經查：被告本案犯行中所竊得之2萬
    元，業經被告花用至剩餘4,150元，為被告於偵查中所自陳
    （偵卷第20頁），是就被告花用之1萬5,850元，已足認原物
    無從沒收，復核本案情節，亦無宣告沒收或追徵過苛之虞，
    為避免被告無端坐享犯罪所得及沒收執行之困難，是以，上
    開犯罪所得，應依刑法第38條之1第1項、第3項規定，逕予
    追徵其價額。另就告訴人領回之4,150元部分，既已實際合
    法發還，依刑法第38條之1第5項規定，不予宣告沒收或追徵
    ，附此敘明。
五、如不服本判決，得自收受送達之翌日起20日內向本院提出上
    訴狀（應附繕本），其未敘述上訴理由者，應於上訴期間屆
    滿後20日內補提理由書狀於本院，上訴於臺灣高等法院高雄
    分院。　
據上論斷，應依刑事訴訟法第273條之1第1項、第299條第1項前
段，判決如主文。
本案經檢察官陳新君提起公訴，檢察官廖期弘到庭執行職務。
中　　華　　民　　國　　111 　年　　11　　月　　1 　　日
                  刑事第六庭    法  官  李松諺
以上正本證明與原本無異。
如不服本判決應於收受判決後20日內向本院提出上訴書狀，並應
敘述具體理由；其未敘述上訴理由者，應於上訴期間屆滿後20日
內向本院補提理由書（均須按他造當事人之人數附繕本）「切勿
逕送上級法院」。　　　　　　　　　
中　　華　　民　　國　　111 　年　　11　　月　　1 　　日
                                書記官  林孟蓁
附錄論罪科刑法條全文：
中華民國刑法第321條
犯前條第1項、第2項之罪而有下列情形之一者，處6月以上5年以
下有期徒刑，得併科50萬元以下罰金：
一、侵入住宅或有人居住之建築物、船艦或隱匿其內而犯之。
二、毀越門窗、牆垣或其他安全設備而犯之。
三、攜帶兇器而犯之。
四、結夥三人以上而犯之。
五、乘火災、水災或其他災害之際而犯之。
六、在車站、港埠、航空站或其他供水、陸、空公眾運輸之舟、
    車、航空機內而犯之。
前項之未遂犯罰之。